臺灣基隆地方法院基隆簡易庭民事判決
109年度基簡字第1450號
原      告  潘匯新

被      告  黃盛璟


上列當事人間損害賠償事件，本院於民國109 年12月30日辯論終
結，判決如下：
    主      文
被告應給付原告新臺幣玖萬貳仟捌佰壹拾元，及自民國一百零九
年十二月十一日起至清償日止，按週年利率百分之五計算之利息
。
原告其餘之訴駁回。
訴訟費用新臺幣壹仟伍佰伍拾元，其中新臺幣壹仟零柒元由被告
負擔，餘由原告負擔。
本判決第一項得假執行。但被告如以新臺幣玖萬貳仟捌佰壹拾元
為原告預供擔保，得免為假執行。
原告其餘假執行之聲請駁回。
    事實及理由
一、原告主張：
　　被告於民國109 年11月19日，駕駛W5-0511號車輛行經基隆
    市明德三路長春貨櫃前，不慎撞及原告所有之5C-8808號自
    用小客車（下稱系爭車輛），導致系爭車輛必須拖吊交修從
    而衍生拖吊移置費新臺幣（下同）7,400 元、修繕費85,410
    元，且原告無車代步以致生活不便，又因被告拒不處理以致
    精神耗弱，兼須請假四處奔波尋求諮詢與準備資料，是原告
    並須承受相當於精神慰撫金50,000元之精神上痛苦。基此，
    原告乃本於侵權行為之法律關係，提起本件損害賠償之訴，
    並聲明：被告應給付原告142,810 元（拖吊移置費7,400 元
    ＋修繕費85,410元＋精神慰撫金50,000元＝142,810元），及自
    起訴狀繕本送達之翌日起至清償日止，按週年利率5%計算之
    利息；願供擔保，請准宣告假執行。
二、被告答辯：
　　被告係因中風肇事，事發迄今均無工作；且原告逕將系爭車
    輛拖交原廠修繕，導致本件拖吊移置費與修繕費遠較被告熟
    識之民間車行開價為高。
三、本院判斷：　　　　
  ㈠查被告於109 年11月19日下午5 時10分左右，無照駕駛W5-05
    11 號自用小客車沿基隆市明德三路往汐止方向行駛，途經
    長春貨櫃場前，疏未注意車前狀況，以致碰撞原告所有並停
    放於該處路邊之系爭車輛，導致系爭車輛受有車體損害等前
    提事實，業經原告提出基隆市警察局道路交通事故當事人登
    記聯單、基隆市警察局道路交通事故現場草圖等件為證，並
    經本院職權查詢確認公路監理電子閘門紀錄暨向基隆市警察
    局函調事故資料查明屬實，有公路監理電子閘門查詢紙本、
    基隆市警察局109 年12月11日基警交字第1090050351號函暨
    基隆市警察局道路交通事故現場草圖、道路交通事故初步分
    析研判表、舉發違反道路交通管理事件通知單、員警蒐證照
    片等件在卷足考；復據本院提示上開事故資料予兩造確認無
    訛，是依上開證據調查結果，本院首即堪信「被告無照駕駛
    車輛，兼未隨時注意車前狀況」，即為上揭交通事故之肇事
    原因。　　　　
  ㈡按「汽車駕駛執照為駕駛汽車之許可憑證，由駕駛人向公路
    監理機關申請登記，考驗及格後發給之。汽車駕駛人經考驗
    及格，未領取駕駛執照前，不得駕駛汽車。」「汽車行駛時
    ，駕駛人應注意車前狀況及兩車並行之間隔，並隨時採取必
    要之安全措施，不得在道路上蛇行，或以其他危險方式駕車
    。」道路交通安全規則第50條第1 項、第94條第3 項訂有明
    文；又上開規定旨在保障公眾行車安全，核屬保護他人之法
    律，倘有違反，即應推定為有過失（民法第184 條第2 項規
    定參照）。查被告於旨揭時、地，無照駕駛W5-0511 號自用
    小客車，兼未隨時注意車前狀況，以致碰撞原告所有並停放
    於該處路邊之系爭車輛，導致系爭車輛受有車體損害（下稱
    系爭車損），是被告明確違反道路交通安全規則之相關規定
    ，其有過失甚明；且被告於旨揭時、地，違反交通法規以致
    碰撞系爭車輛，則被告之過失行為與系爭車損間，自有相當
    因果關係存在。第按因故意或過失，不法侵害他人之權利者
    ，負損害賠償責任；汽車、機車或其他非依軌道行駛之動力
    車輛，在使用中加損害於他人者，駕駛人應賠償因此所生之
    損害，民法第184 條第1 項前段、第191 條之2 前段亦有明
    定；本件被告既有過失，其過失行為與系爭車損復有相當因
    果關係，則被告自應依法對原告即系爭車輛之所有人負損害
    賠償之責。
  ㈢按不法毀損他人之物者，被害人得請求賠償其物因毀損所減
    少之價額；又負損害賠償責任者，除法律另有規定或契約另
    有訂定外，應回復他方損害發生前之原狀。因回復原狀而應
    給付金錢者，自損害發生時起，加給利息。第一項情形，債
    權人得請求支付回復原狀所必要之費用，以代回復原狀。民
    法第196 條、第213 條定有明文；而被害人依民法第196 條
    請求賠償，並不排除民法第213 條至第215 條之適用。且損
    害賠償，除法律另有規定或契約另有訂定外，應以填補債權
    人所受損害及所失利益為限，此觀民法第216 條第1 項規定
    自明。而稱「所受損害」者，即現存財產因損害事實之發生
    而被減少，屬於積極的損害；至稱「所失利益」者，即新財
    產之取得，因損害事實之發生而受妨害，屬於消極的損害（
    最高法院48年台上字第1934號判例意旨參照）。經查：
  ⒈原告主張系爭車輛必須拖吊交修從而衍生拖吊移置費7,400 
    元、車輛修繕費85,410元等情，業據提出與其主張相符之悍
    車汽車企業有限公司估價單、匯豐汽車匯豐基隆廠鈑噴估價
    單（下稱原廠估價單）等件為證，經核無訛；至被告雖稱系
    爭車輛拖交原廠修繕，導致其拖吊移置費與修繕費遠較被告
    熟識之民間車行開價為高，故原告請求金額尚非合理云云，
    然承前所述，被告無照駕駛車輛，兼未隨時注意車前狀況，
    以致碰撞原告所有之系爭車輛，而參照事故資料所附蒐證照
    片以及上開原廠估價單，亦可知其「修繕項目暨其修繕位置
    」尚與系爭車輛遭擦撞而需回復原狀之部位相符，尤以原告
    本「無」屈就於被告指定外廠之法律義務，其間所須之零件
    更新亦與行車安全攸關，是被告祇因「其熟識之民間車行開
    價較低」，即無端挑剔原告有所依據之費用主張，本院自難
    憑採。又「材料（零件）折舊」雖向為民事實務之所採，然
    參諸最高法院77年5 月17日民事庭總會決議：「……依民法第
    196 條請求賠償物被毀損所減少之價額，得以修復費用為估
    定之標準，但以必要者為限（例如：修理材料以新品換舊品
    ，應予折舊）。『被害人如能證明其物因毀損所減少之價額
    ，超過必要之修復費用時，就其差額，仍得請求賠償』」，
    核亦足見，並非任何涉及「材料以新換舊」之情形，均應不
    問情節一律折舊，兼以本院細繹原告所執匯豐汽車匯豐基隆
    廠鈑噴估價單記載之修繕明細，其間所涉，或屬毋庸計列折
    舊之「工資」，或屬「原可毋庸更換直至車輛不堪使用之零
    件或材料」，且系爭車輛更換零件之目的，亦係為圖回復「
    系爭車輛之整體效用」，而非意在回復其間相關零件之價值
    ，尤以系爭車輛之市場行情，既不因施工材料之「以新換舊
    」而有提昇，則原告當亦無從因施工材料之「以新換舊」而
    受利益，從而，因認本件尚不生「材料應予折舊」之問題。
    綜上，原告主張系爭車輛因系爭事故而須拖吊交修從而衍生
    拖吊移置費7,400 元、車輛修繕費85,410元等語，俱有根據
    且為合理，是原告本於侵權行為之法律關係，請求被告賠償
    其關此範圍之財產損害，即有理由，應予准許。
　⒉原告固又主張其尚須承受相當於精神慰撫金50,000元之精神
    上痛苦云云，惟非財產上損害賠償之請求（即精神慰撫金之
    請求），須以行為人之不法侵害行為（具備故意、過失及違
    法性），侵害被害人之身體、健康、名譽、自由、信用、隱
    私、貞操等權利，或其他人格法益而情節重大等為其成立要
    件，故因財產權、財產利益被侵害所衍生之非財產上損害，
    本即不在立法明文允許請求精神慰撫金之列，即令該等侵害
    財產權或財產上利益，反射之結果間接導致前開人格權之損
    害，被害人亦不得據以請求非財產上之損害賠償，從而，原
    告宣稱其尚須承受精神上痛苦乙情，就令無訛，亦僅事涉財
    產權或財產利益之減損，而與原告之生命、健康、名譽、自
    由、信用、隱私、貞操等人格法益渺無相關，是原告未予細
    辨其間差異，逕將系爭車損視同自己人格法益之侵害，當亦
    顯有誤會而非可取，從而，原告援侵權行為之法律關係，請
    求被告賠償精神慰撫金云云，自係於法不合而非可採。
  ⒊承上說明，原告因系爭事故所得請求之財產上損害賠償，總
    計92,810元（計算式：7,400 元＋85,410元＝92,810元）。
  ㈣綜上，原告基於侵權行為之法律關係，請求被告給付92,810
    元，及自起訴狀繕本送達翌日即109 年12月11日起至清償日
    止，依民法第203 條規定，按週年利率5%計算之利息，為有
    理由，應予准許；至逾此範圍之請求，均無理由，應予駁回
    。
四、本件第一審裁判費為1,550 元，此外別無其他費用之支出，
    是本件訴訟費用合計1,550 元。爰依職權確定前開訴訟費用
    ，由兩造按其勝敗比例負擔。
五、本判決第一項乃訴訟標的金額未逾500,000 元，適用簡易程
    序所為被告敗訴之判決，依民事訴訟法第389 條第1 項第3
    款規定，應依職權宣告假執行，併依同法第436 條第2 項準
    用同法第392 條第2 項規定，酌情宣告被告預供相當之擔保
    金額後，得免為假執行。至原告敗訴部分，其假執行之聲請
    即失所附麗，應予駁回。
六、據上論結，本件原告之訴為一部有理由，一部無理由，依民
    事訴訟法第436 條第2 項、第79條、第87條第1 項、第389 
    條第1 項第3 款、第392 條第2 項，判決如主文。　　　　
中　　華　　民　　國　　109 　年　　12　　月　　30　　日
                  基隆簡易庭法  官   王慧惠
以上正本係照原本作成。　　　　　　　　　  
對於本件判決如有不服，應於收受送達後20日內向本院提出上訴
書狀，敘述上訴之理由，上訴於本院合議庭，並按他造當事人之
人數附具繕本。如委任律師提起上訴者，應一併繳納上訴審裁判
費。
中　　華　　民　　國　　109 　年　　12　　月　　30　　日
                            書記官   姚安儒